臺灣士林地方法院刑事判決
110年度審金訴字第462號
公  訴  人  臺灣士林地方檢察署檢察官江耀民
被      告  吳威逸


上列被告因違反洗錢防制法等案件，經檢察官提起公訴（110 年
度偵字第4700號、第8357號），被告於本院準備程序中就被訴幫
助詐欺事實為有罪之陳述，經本院合議庭裁定由受命法官獨任以
簡式審判程序審理後，本院判決如下：
    主  文
甲○○犯幫助詐欺取財罪，累犯，處拘役參拾日，如易科罰金，以
新臺幣壹仟元折算壹日。
    事  實
一、甲○○於民國109 年12月30日，為尋求線上之小額借貸，偶然
    與某詐欺集團之不詳成員連絡後，經該集團成員告以為預防
    客戶在撥款後簽立借貸契約前，將款項領走之故，要求其先
    提供個人的帳戶及密碼云云，其明知現今宵小猖獗，不法集
    團或為遂行犯罪，或為隱蔽身分，逃避警員查緝起見，常有
    利用人頭帳戶存、提款，從事不法活動之情事，而得推見若
    隨意將個人帳戶交給對方，即有幫助該人從事詐欺犯罪之虞
    ，然因急於借款，未能深思，竟即基於幫助該不詳詐欺集團
    成員犯詐欺取財罪之未必故意，而於110 年1 月1 日晚間8 
    時20分許，至臺北市○○區○○○路0 段00巷000 號統一超商天
    東門市，將其在台新國際商業銀行開設之第00000000000000
    號帳戶提款卡，透過統一超商之宅配服務，寄送至桃園區給
    該不詳詐欺集團成員，並以通訊軟體LINE告知提款卡密碼供
    其使用。
二、該詐欺集團成員在取得甲○○提供之銀行帳戶後，即以之做為
    詐騙工具，而與其他詐欺集團成員共同意圖為自己不法之所
    有（實際人數不詳），基於詐欺取財之犯意聯絡，利用渠等
    自不詳管道取得之乙○○、丙○○資料，先於110 年1 月4 日晚
    間8 時56分許，以電話向乙○○佯稱略以：陳某日前在「露營
    樂」網站上購物時，因工作人員誤設經銷商，以致會扣款10
    次，須配合取消扣款設定，否則會造成陳某之損失云云，使
    乙○○因此陷於錯誤，遂依該詐欺集團成員指示，於同日晚間
    9 時48分許，以網路銀行將128,039 元轉入甲○○上開銀行帳
    戶；另於同日（1 月4 日）晚間9 時40分、48分許，先後以
    電商客服及中國信託商業銀行客服人員名義致電向丙○○佯稱
    略以：蘇某於「FUNNOW美麗殿」網路帳號消費異常，須操作
    網路銀行解除云云，使丙○○因此陷於錯誤，遂依該詐欺集團
    成員指示，於當日晚間10時21分、翌日（1 月5 日）凌晨0 
    時24分許，以網路銀行將22,128元、22,169元轉入甲○○上開
    銀行帳戶；該詐欺集團成員並即於乙○○、丙○○轉帳後，遣人
    持甲○○先前交付之提款卡，將上開款項提領一空。嗣因吳俊
    清、丙○○在轉帳後發覺受騙，報警處理，始為警循線查獲上
    情。
三、案經乙○○訴請臺北市政府警察局北投分局、丙○○訴請新北市
    政府警察局三重分局移送臺灣士林地方檢察署檢察官偵查起
    訴。
    理  由
壹、程序事項：
    本件係依簡式審判程序審判之案件，依刑事訴訟法第273 條
    之2 規定，本件之證據調查，不受同法第159 條第1 項、第
    161 條之2 、第161 條之3 、第163 條之1 及第164 條至第
    170 條等規定之限制，先予敘明。
貳、實體事項：
一、訊據被告甲○○坦承上開幫助詐欺之犯行不諱，經查：
（一）乙○○、丙○○分別於110 年1 月4 日間遭到詐欺集團詐騙，
      乙○○將一筆128,039 元，丙○○將兩筆共44,296元匯入被告
      在台新國際商業銀行開設之第00000000000000號帳戶，上
      揭匯款並即遭該詐欺集團遣人提領一空等情，業經乙○○2 
      人分別於警詢中指述在卷（110 年度偵字第4700號卷第13
      頁、110 年度偵字第8357號卷第13頁），並有台新國際商
      業銀行110 年3 月15日台新作文字第11005599號函檢送被
      告上開帳戶之交易明細1 份在卷足憑（同上偵字第4700號
      卷第45頁至第49頁），可堪信實。
（二）被告在偵查中雖陳稱略以：伊看到一個可以小額借款的廣
      告，對方說要提供卡及密碼才可以借款，伊因此才會將帳
      戶交給對方等語，並提出其貸款之LINE對話紀錄1 份為證
      （同上偵字第4700號卷第65頁至第113 頁），意指其雖然
      提供前開台新商業銀行帳戶給詐欺集團，然係受騙，並無
      幫助該詐欺集團詐騙乙○○2 人之意，惟所謂之犯罪故意，
      並不以行為人明知並使其發生者為限，設若行為人對於構
      成犯罪之事實能預見其發生，且其發生並不違背其本意，
      在刑法評價上稱之為未必故意，仍屬故意（刑法第13條第
      2 項規定參照），茲查，現今詐欺集團往往巧立名目，誘
      使被害人無端轉帳、匯款至人頭帳戶，以遂行犯罪，此種
      案件層出不窮，時有所聞，且經電視媒體、社會大眾長期
      報導、傳述結果，已眾所週知，是故，個人帳戶不能隨意
      提供他人使用，當係一般人應有之認識，而借款本即為貸
      款人將款項貸給借用人之意，亦即被告為取得貸款，或有
      可能需提供個人帳戶給對方匯款，然絕無提供其金融卡與
      密碼，放任對方可以使用其帳戶之必要，至於該詐欺集團
      雖向被告稱：「所以你要收款的帳戶金融卡必須先進到公
      司，因為借款轉帳進去到我們去簽約，這中間會有好幾個
      小時的時間差，公司財務會隨時注意客戶帳戶上的借款，
      有沒有被客戶轉走或者取走，然後人不見了」云云（同上
      偵字第4700號卷第83頁），惟簽約後再行匯款入帳，有何
      不可？換言之，該詐欺集團成員以此為由，要求被告提供
      個人帳戶，不免牽強，益徵其不可信，上情相互對照，對
      被告而言，應足推知若將自己帳戶提供給對方，有遭該人
      將之濫用於詐欺取財等違法情事的可能，何況所謂之線上
      借貸，來路不明，被告僅稍事查問，即貿然提供自己帳戶
      的金融卡與密碼，自足認定對被告而言，縱然該人果然將
      其帳戶用於詐欺犯罪，亦不違背其本意，被告有幫助該詐
      欺集團犯詐欺取財罪之未必故意，應可認定；至於被告雖
      亦係受該詐欺集團所愚而交付帳戶，然此僅係推動其形成
      上述未必故意之原因，即所謂之犯罪動機，尚不足採為有
      利於其之認定，充其量僅可作為量刑輕重之參考因素，併
      此敘明。
（三）綜上所述，本件事證明確，被告犯行已堪認定，應依法論
      科。　　　
二、查被告將其個人帳戶提供予不詳詐欺集團使用，並非直接參
    與該人所屬詐欺集團詐騙被害人之犯行，且被告對上揭犯罪
    ，亦無為自己犯罪之意，其所為應僅止於對該詐欺集團之犯
    罪，提供構成要件以外之助力，係幫助犯。核被告所為，係
    犯刑法第30條第1 項前段、第339 條第1 項之幫助詐欺取財
    罪。被告前因酒後駕車之公共危險案件，經本院以108 年度
    士交簡字第9 號判決處有期徒刑3 月、併科罰金10000 元確
    定，108 年12月17日易服社會勞動執行完畢等情，有其臺灣
    高等法院被告前案紀錄表1 份附卷可查，其因前述案件，受
    有期徒刑之執行完畢後，5 年內故意再犯本件有期徒刑以上
    刑之罪，依刑法第47條第1 項規定，固為累犯，然衡酌被告
    前次係因公共危險案件受刑，與本案幫助詐欺之犯罪類型並
    不相同，兩者之關聯性不高，若據此加重其刑，罪刑之間似
    不相當，亦難憑此推論被告有何特別惡性，本院復已將被告
    之犯罪前科與執行情形，列為相關量刑因素之一，參酌司法
    院大法官會議釋字第775 號解釋意旨，爰依上引刑法第47條
    規定，僅加重其最高法定本刑，而不加重其最低法定本刑。
    另查，被告為幫助犯，考量其幫助行為對此類詐欺犯罪所能
    提供之助力有限，且替代性高，惡性不彰，爰依刑法第30條
    第2 項規定減輕其刑。被告之刑同時有加重及減輕之情形，
    依刑法第71條第1 項規定，先加後減之。
三、爰審酌現今詐欺集團猖獗，一般民眾受此類不法集團詐騙、
    騷擾，甚至因此損失財物者，不勝枚舉，而被告隨意將自己
    帳戶提供給詐欺集團使用，不僅使偵查機關難以透過帳戶追
    查提款人，平添破案困難，且往往間接造成被害人之鉅額金
    錢損失，適所以助長此類歪風，原不宜輕縱，姑念被告亦係
    一念之差，受人利用，而依現有事證，亦不能肯認被告有自
    被害人的損失中，獲得任何不法利益，其事後坦承犯行，惟
    造成乙○○2 人之損失，並未能與乙○○2 人達成和解，另斟酌
    其犯罪動機、目的、年齡智識、生活及經濟狀況與其他一切
    情狀，量處如主文所示之刑，並諭知易科罰金之折算標準，
    以示懲儆。
四、公訴意旨另以：被告本案所為，另涉犯刑法第30條第1 項前
    段、洗錢防制法第14條第1 項之幫助洗錢罪等語，雖非無見
    ，惟查，所謂洗錢，依洗錢防制法第2 條規定，係指：1.意
    圖掩飾或隱匿特定犯罪所得來源，或使他人逃避刑事追訴，
    而移轉或變更特定犯罪所得、2.掩飾或隱匿特定犯罪所得之
    本質、來源、去向、所在、所有權、處分權或其他權益者、
    3.收受、持有或使用他人之特定犯罪所得等三種情形，而上
    開規定中所指之特定犯罪，對照同法第3 條第2 款規定，也
    確實包括刑法第339 條之詐欺取財罪在內，然由上開法條文
    意可知，洗錢在行為人主觀上，畢竟需有隱匿或掩飾犯罪人
    或犯罪所得之所在或去處，藉以造成檢警追查困難之意，為
    其要件，而如上所述，本件被告除單純提供帳戶給詐欺集團
    使用外，並未親身參與該詐欺集團之詐欺犯罪，或與該詐欺
    集團有何額外聯繫，是以本案也僅能推認被告對其帳戶可能
    遭人濫用於詐欺犯罪一節，有所認識並容任其發生，而無法
    肯認其對上情有確切認知，是則，被告對其提供帳戶之行為
    ，將造成幫助他人犯詐欺罪一事，主觀上既僅能止於「預見
    其發生，而其發生並不違背其本意」（刑法第13條第2 項規
    定參照），則其對提供帳戶同時也將造成幫助該詐欺集團犯
    後續的洗錢罪一節，能否同有預見並容任其發生？實非無疑
    ，何況檢警偵辦此類案件，憑此帳戶資料，至少可以追蹤至
    被告本人，雖無法再循線往上追查真正之詐欺集團成員與不
    法所得流向，然此種刑事偵查實務之困難，應非一般人單憑
    日常生活經驗即可輕易推知之事，心思若非細密，稍有大意
    疏忽，即有忽略可能，「洗錢」一詞也非如殺人放火、偷搶
    拐騙等一望即知之日常用語，即被告於本院審理時亦陳稱：
    當時不知道什麼是洗錢，事後才去查何謂洗錢等語（本院11
    0 年10月5 日準備程序筆錄第2 頁），從而，當難認被告在
    主觀上，具有幫助本案詐欺集團洗錢之故意，即尚難遽以幫
    助洗錢罪相繩，惟檢察官認被告此部分犯行，與其前述已經
    論罪科刑之犯罪事實間，有想像競合犯裁判上一罪之關係，
    爰不另為無罪之諭知。　　
五、被告在本院準備程序中，就檢察官起訴之全部犯罪事實均為
    有罪之陳述，本院合議庭審查後，認為亦無不應或不宜進行
    簡式審判之情形，而依刑事訴訟法第273 條之1 第1 項規定
    ，裁定由受命法官獨任以簡式審判程序審判，雖審理結果就
    被告被訴幫助洗錢之犯行部分，不另為無罪之諭知，然此核
    屬法律評價之問題，而檢察官也以保留就此一爭點上訴，或
    聲請證據調查之權利為前提，同意進行簡式審判程序（本院
    110 年10月5 日準備程序筆錄），結果對被告並無不利，過
    程既未侵蝕合議庭之審判權限，亦無礙於「公訴人原所擁有
    訴訟權之完整性」（臺灣高等法院暨所屬法院94年法律座談
    會第28號刑事類提案），並符合明案速斷，節省司法資源之
    要求，故此仍逕為簡式審判如上，附此敘明。　　
據上論斷，應依第273 條之1 第1 項、第299 條第1項前段，刑
法第30條第1 項前段、第2 項、第339 條第1 項、第47條第1  
項、第41條第1 項前段，刑法施行法第1 條之1 第1 項，判決如
主文。
本案經檢察官謝榮林、林在培到庭執行職務。
中    華    民    國   110    年    12    月    6     日
                  刑事第九庭法  官  陳彥宏
以上正本證明與原本無異。
如不服本判決應於收受送達後 20 日內向本院提出上訴書狀，並
應敘述具體理由。其未敘述上訴理由者，應於上訴期間屆滿後20
日內向本院補提理由書( 均須按他造當事人之人數附繕本) 「切
勿逕送上級法院」。
因疫情而遲誤不變期間，得向法院聲請回復原狀。
                            書記官  李文瑜   
中　　華　　民　　國　　110 　年　　12　　月　　7 　　日
附錄本案論罪科刑法條全文：
刑法第30條
幫助他人實行犯罪行為者，為幫助犯。雖他人不知幫助之情者，
亦同。
幫助犯之處罰，得按正犯之刑減輕之。
　
刑法第339 條
意圖為自己或第三人不法之所有，以詐術使人將本人或第三人之
物交付者，處五年以下有期徒刑、拘役或科或併科五十萬元以下
罰金。
以前項方法得財產上不法之利益或使第三人得之者，亦同。
前二項之未遂犯罰之。